臺灣臺北地方法院民事判決　　　　　　　　　　　　九十三年度訴字第四五一五號
　　原　　　告　甲○○
　　被　　　告　華南商業銀行股份有限公司
　　法定代理人　許德南
　　訴訟代理人　吳自勤
　　　　　　　　孫大昕
右當事人間債務人異議之訴事件，本院判決如左：
    主      文
原告之訴駁回。
訴訟費用由原告負擔。
    事實及理由
一、原告主張：被告聲請對原告所有台北市○○○路○段一○八號七樓之五、同段一
    ○八號七樓之八建物及基地應有部分（下稱系爭不動產）強制執行，經臺灣臺北
    地方法院以九十三年度執字第二八二六八號民事執行事件執行，委託訴外人台灣
    金融資產服務股份有限公司辦理拍賣業務之相關事宜在案。但系爭不動產現由訴
    外人大道旅行社承租中，原告全家端賴系爭不動產勉強度日，故依強制執行法第
    一百二十二條規定不得為強制執行，且原告將與被告洽談和解，倘原告清償，被
    告之債權將消滅，為此提起本件債務人異議之訴等語。並聲明：臺灣臺北地方法
    院九十三年度執字第二八二六八號清償借款強制執行事件之強制執行程序，應予
    撤銷。
二、惟按執行名義成立後，如有消滅或妨礙債權人請求之事由發生，債務人得於強制
    執行程序終結前，向執行法院對債權人提起異議之訴。如以裁判為執行名義時，
    其為異議原因之事實發生在前訴訟言詞辯論終結後者，亦得主張之。執行名義無
    確定判決同一之效力者，於執行名義成立前，如有債權不成立或消滅或妨礙債權
    人請求之事由發生，債務人亦得於強制執行程序終結前提起異議之訴。強制執行
    法第十四條第一、二項定有明文。是債務人提起債務人異議之訴，係以有消滅或
    妨礙債權人請求之事由為限，或於執行名義無確定判決同一之效力者，於執行名
    義成立前，如有債權不成立或消滅或妨礙債權人請求之事由發生者為限，方得提
    起異議之訴。
  (一)本件原告以原告全家端賴系爭不動產勉強度日，故依強制執行法第一百二十二條
    規定不得為強制執行云云為由，提起本件債務人異議之訴。按強制執行法第一百
    二十二條規定：「債務人對於第三人之債權，係維持債務人及其共同生活之親屬
    生活所必需者，不得為強制執行。」，但依原告所訴之事實系爭強制執行程序係
    對原告所有系爭不動產之強制執行，並非執行原告對於第三人之債權，顯無強制
    執行法第一百二十二條之適用，且依其所訴之事實，顯無消滅或妨礙債權人請求
    之事由發生，與提起債務人異議之訴之要件顯然不符，是原告之訴為顯無理由。
  (二)又本件原告另以其將與被告洽談和解，倘原告清償，被告之債權將消滅云云為由
    ，提起本件債務人異議之訴，依原告主張之事實其既尚未與被告達成和解且未清
    償借款債務，足認顯無消滅或妨礙債權人請求之事由發生，與上開提起債務人異
    議之訴之要件亦顯然不符，是原告之訴顯無理由。
三、次按原告之訴，依其所訴之事實，在法律上顯無理由者，法院得不經言詞辯論，
    逕以判決駁回之。民事訴訟法第二百四十九條第二項著有明文。本件依原告主張
    之事實，在法律上顯不能獲得勝訴之判決，爰不經言詞辯論，而為原告敗訴之判
    決。
四、據上論結：原告之訴為無理由，依民事訴訟法第二百四十九條第二項、第七十八
    條，判決如主文。
中　　　華　　　民　　　國　　九十三　　年　　　十一　　  月　  十九  　日
                                            民事第五庭法  官　羅富美
右為正本，係照原本作成。
如對本判決上訴，須於判決送達後廿日內向本院提出上訴狀
中　　　華　　　民　　　國　　九十三　　年　　　十一　　  月　  十九  　日
　　　　　　　　　　　　　　　　　　　　　　　　　　　書記官　郭錦賢
